【裁判字號】    90,交易,99
【裁判日期】    900330
【裁判案由】    過失傷害
【裁判全文】
臺灣高雄地方法院刑事判決                            九十年度交易字第九九號
    公  訴  人  臺灣高雄地方法院檢察署檢察官
    被      告  丙○○
右列被告因過失傷害案件，經檢察官提起公訴（八十九年度偵字第二二一五八號），
本院判決如左：
    主  文
丙○○因過失傷害人致重傷，處有期徒刑參月，如易科罰金以參佰元折算壹日。
    事  實
一、丙○○未考領有何駕駛執照，明知渠無駕駛執照，不得駕車，竟於民國八十九年
    三月三十日凌晨零時十分許，騎乘車牌號碼ＬＣＺ—一一八號重型機車沿高雄縣
    路竹鄉○○村○○路由北向南行駛，途經該路與自強街無行車管制號誌之交岔路
    時，應注意（一）行經無號誌之交岔路口時，應減速慢行，作隨時停車之準備；
    （二）汽車（包括機車）行駛時，駕駛人應注意車前狀況，並隨時採取必要之安
    全措施，且依當時天候晴，夜間有照明，道路無障礙物且乾燥，並無缺陷，又依
    其智識、能力亦無不能注意之情事，乃於其經過上開地點前，即已發現行人陳簾
    站立於文化路中，欲穿越文化路之際，竟疏未注意減速慢行，作隨時停車之準備
    ，亦未注意警戒車前動態，並採取適當、必要及有效之閃避、煞車等安全措施，
    而行人陳簾原應注意行人穿越道路，在未設有行人穿越道亦非禁止穿越之路段時
    ，應注意左右無來車，始可小心迅速穿越，詎料，行人陳簾亦疏未注意左右有無
    來車，正穿越上開路段，丙○○見狀煞車不及，以機車車頭撞及陳，致甲○受有
    受有頭部外傷合併顱內出血，多重肋骨骨折合併血胸、左脛骨骨折、右脛骨骨折
    等傷害經治療後意識神智不完全清楚，有失憶症、不能辨別方向及無法正確回答
    問題等，對於身體或健康有難治之重傷害，。
二、案經被害人陳簾之子乙○○訴請高雄縣警察局仁武分局報請臺灣高雄地方法院檢
    察署檢察官偵查起訴。
    理  由
一、訊據被告丙○○供認有於前揭時地騎乘機車肇事，並致使被害人陳簾受有如事實
    欄所示之傷害等事實不諱，核與告訴人乙○○於警偵訊及本院審理中指訴之情節
    相符，並有高雄縣警察局道路交通事故調查報告表暨事故現場圖乙紙、現場照片
    四幀在卷可稽，復有長庚紀念醫院及高新醫院醫師出具之驗傷診斷書二紙在卷可
    資佐證。被害人甲○於本院審理時確有對於問題不能回答，並對於親人已無法辨
    識，及對於方向無法判斷等情事，顯已達對於身體、健康有難治之程度，此外，
    按行經無號誌之交岔路口時，應減速慢行，作隨時停車之準備；汽車行駛時，駕
    駛人應注意車前狀況，並隨時採取必要之安全措施，道路交通安全規則第九十三
    條第一項第四款及第九十四條第三項分別定有明文，依案發當時天候晴，有夜間
    照明，而肇事路口柏油路面無缺陷，亦無障礙，又依被告之智識、能力亦無不能
    注意之情事，業據被告陳明在卷，被告當時經過上開肇事地點前，即已發現行人
    陳簾在文化路中欲穿越文化路（見警訊筆錄參照），竟疏未注意減速慢行，作隨
    時停車之準備，亦未注意警戒車前動態，並採取適當、必要及有效之閃避、煞車
    等安全措施，致肇事使被害人受有重傷，其有過失，已經明顯。被害人因本件車
    禍受傷，與被告之過失行為間並有相當因果關係。至被害人原應注意行人穿越道
    路，在未設有行人穿越道亦非禁止穿越之路段時，應注意左右無來車，始可小心
    迅速穿越（道路交通安全規則第一百三十四條第五款參照），詎料，被害人亦疏
    未注意左右有無來車，正穿越上開路段，被告見狀煞車不及，以致被害人有上開
    傷害，被害人對於本件車禍之發生固亦有過失，臺灣省高屏澎區車輛行車事故鑑
    定委員會亦認定被害人陳簾穿越道路未注意往來車輛為肇事主因；被告無照駕駛
    重機車未住車前狀況為肇事次因，此有該會八十九年十一月十七日高屏澎鑑字第
    八九一六五四號鑑定意見書乙份附卷可憑。惟被告過失犯行，業據本院認定如上
    ，被告不得據此引為其解免刑事責任之理由。綜上，本案事證已臻明確，被告犯
    行洵堪認定，應予依法論科。
三、本件被告騎乘重型機車肇事，致告訴人受有重傷，核其所為，係犯刑法第二百八
    十四條第一項後段之普通過失傷害致重傷罪。公訴人雖誤引刑法第二百八十四條
    第一項之業務過失傷害罪之條文，起訴之基本社會事實同一，本院自爰依法變更
    起訴法條予以審理，併此敘明。爰審酌被害人所受之傷勢、被告過失之情節、肇
    事後迄未賠償被害人之損害，及犯後態度等一切情狀，量處如主文所示之刑，並
    諭知易科罰金之折算標準。
三、中華民國刑法第四十一條業經立法院於九十年一月四日修正，總統於同月十日公
    布，自該月十二日起施行，被告其行為後刑法第四十一條修正為：「犯最重本刑
    為五年以下有期徒刑以下之刑之罪，而受六月以下有期徒刑或拘役之宣告，因身
    體、教育、職業或家庭之關係，執行顯有困難者，得以一元以上三元以下折算一
    日，易科罰金。但確因不執行所宣告之刑，難收矯正之效，或難以維持法秩序者
    ，不在此限。併合處罰之數罪，均有前項情形，其應執行之刑逾於六月者，亦同
    」，與修正前之刑法第四十一條相較，顯以修正後之規定對被告較為有利，爰依
    同法第二條第一項前段適用裁判時法律，就被告上開宣告刑依新修正之刑法第四
    十一條第一項規定諭知易科罰金折算標準，附此敘明。
據上論斷，應依刑事訴訟法第二百九十九條第一項前段、第三百條，刑法第二百八十
四條第一項後段、第四十一條第一項、第二條第一項前段，罰金罰鍰提高標準條例第
一條前段、第二條，判決如主文。
中      華      民      國     九十     年      三      月     三十     日
                                  臺灣高雄地方法院交通法庭
                                      法  官  廖  建  瑜
右正本證明與原本無異。
如不服本判決，應於判決送達後十日內，向本院提出上訴狀。
                                      書記官  歐  文  政
中    華    民    國  九十      年      四      月      三      日
附錄本案論罪科刑法條全文：
刑法二百八十四條第一項前段
因過失傷害人者，處六月以下有期徒刑、拘役或五百元以下罰金，致重傷者，處一年
以下有期徒刑、拘役或五百元以下罰金。


司法院資訊處製作；財團法人民間司法改革基金會備份。
